【裁判字號】    99,訴更,3
【裁判日期】    991222
【裁判案由】    拆屋還地
【裁判全文】
臺灣彰化地方法院民事判決  99年度訴更字第3號
原      告  蕭肇嘉
訴訟代理人  許盟志律師
被      告  蕭嘉惠
            蕭嘉源
上 2人共同
訴訟代理人  蕭惠文
                        樓之1
被      告  蕭佳煥
            蕭清江
            張蕭美枝
            朱蕭喜美
            蕭佳燦
            蕭佳訓
            蕭吳秀品
                        號2樓
            蕭嘉榮
                        號2樓
            蕭卉伶
            蕭月霞
            蕭月珠
            蕭月桂
                        樓
            蕭月桃
            蕭月雲
            蕭玉梅
            蕭陳金錠
            蕭傳昌
            蕭永昇
            蕭仁義
                        號
            謝寬印
            謝美鈴
            謝美鳳
            謝昌育
            謝宗成（原名謝昌國）
                        6弄81號7樓
            蕭仁謨
            謝榮勳
            謝榮彰
            謝淑娟
                        樓
            謝榮原
                        樓
            林湘云
                        號2樓
            謝忠洲
                        號2樓
            謝忠桀
                        號2樓
            梁泉槐
                        號
            梁翠娟
                        2號
            梁翠鋆    現應受送達處所不明
            陳蕭勉
            蕭炳南
                        號
            蕭正益
            蕭正吉
                        號
            蕭正良
                        38號
            蕭枝蓬
            陳淑麗
            蕭鈴枝
            蕭淑枝
            林蕭明花
            蕭淑盆
            蕭塗城
            蕭嘉彬
上列當事人間請求拆屋還地事件，本院於民國99年12月1日（被
告蕭嘉惠、蕭嘉源以外之被告）、99年12月22日（被告蕭嘉惠、
蕭嘉源），分別言詞辯論終結，並為一部判決如下：
    主  文
被告應將坐落彰化縣二水鄉○○段第752地號、第706地號、第70
5地號土地上如附圖所示編號B1部分面積24.74平方公尺、編號C1
部分面積5.61平方公尺、編號B2部分面積29.64平方公尺、編號
C2部分面積13.91平方公尺、編號D1部分面積18.87平方公尺、編
號E1部分面積28.84平方公尺、編號D2部分面積13.54平方公尺、
編號E2部分面積0.02平方公尺之磚造平房建物拆除，並將該部分
土地交還原告及其他共有人全體。
訴訟費用由被告連帶負擔。
    事  實
壹、程序部分：
一、按訴訟標的之一部或以一訴主張之數項標的，其一達於可為
    裁判之程度者，法院得為一部之終局判決，民事訴訟法第38
    2條前段亦規定甚明。本件原告分別依不同之訴訟標的，(一)
    對被告蕭嘉惠、蕭嘉源起訴請求應將坐落彰化縣二水鄉○○
    段第752地號土地上如附圖所示編號A部分面積10.8平方公尺
    之加強磚造2層樓房拆除，並將該部分土地交還原告及其他
    共有人全體；(二)對被告蕭嘉惠、蕭嘉源及其他被告蕭佳煥、
    蕭清江、張蕭美枝、朱蕭喜美、蕭佳燦、蕭佳訓、蕭卉伶、
    蕭吳秀品、蕭嘉榮、蕭嘉彬、蕭月霞、蕭月珠、蕭月桂、蕭
    月桃、蕭月雲、蕭玉梅、蕭陳金錠、蕭永昇、蕭傳昌、蕭仁
    義、謝美鈴、謝美鳳、謝寬印、謝昌育、謝宗成、蕭仁謨、
    蕭塗城、謝榮勳、謝榮彰、謝淑娟、謝榮原、林湘云、謝忠
    洲、謝忠桀、梁泉槐、梁翠娟、梁翠鋆、陳蕭勉、蕭炳南、
    蕭正益、蕭正吉、蕭正良、蕭枝蓬、陳淑麗、蕭鈴枝、蕭淑
    枝、林蕭明花、蕭淑盆等人起訴請求應將坐落彰化縣二水鄉
    ○○段第752地號、第706地號、第705地號土地（下稱系爭
    土地）上如附圖所示編號B1部分面積24.74平方公尺、編號
    C1部分面積5.61平方公尺、編號B2部分面積29.64平方公尺
    、編號C2部分面積13.91平方公尺、編號D1部分面積18.87平
    方公尺、編號E1部分面積28.84平方公尺、編號D2部分面積
    13.54平方公尺、編號E2部分面積0.02平方公尺之磚造平房
    建物拆除，並將該部分土地交還原告及其他共有人全體。查
    原告本得對各該以房屋無權占有土地之人分別起訴主張權利
    ，為達訴訟經濟之目的而以本件訴訟一次請求各無權占有人
    拆屋還地，本件訴訟即屬「以一訴主張數項標的」之情況，
    本院自得依各該占有人之使用情形，為分別辯論並分別為訴
    訟上處理。又本院認為原告請求上開(二)部分，已達於可裁判
    之程度，爰依上開條文為一部終局判決，合先敘明。
二、被告蕭佳煥、蕭清江、張蕭美枝、朱蕭喜美、蕭佳燦、蕭佳
    訓、蕭卉伶、蕭吳秀品、蕭嘉榮、蕭嘉彬、蕭月霞、蕭月珠
    、蕭月桂、蕭月桃、蕭月雲、蕭玉梅、蕭陳金錠、蕭永昇、
    蕭傳昌、蕭仁義、謝美鈴、謝美鳳、謝寬印、謝昌育、謝宗
    成、蕭仁謨、蕭塗城、謝榮勳、謝榮彰、謝淑娟、謝榮原、
    林湘云、謝忠洲、謝忠桀、梁泉槐、梁翠娟、梁翠鋆、陳蕭
    勉、蕭炳南、蕭正益、蕭正吉、蕭正良、蕭枝蓬、陳淑麗、
    蕭鈴枝、蕭淑枝、林蕭明花、蕭淑盆等經合法通知，未於最
    後言詞辯論期日到庭，核無民事訴訟法第386條各款所列情
    事，爰准原告之聲請，由其一造辯論而為判決。
貳、實體方面：
一、原告起訴主張：
    系爭第705、706、752地號土地為原告與訴外人所共有，詎
    系爭第752地號如附圖所示編號B1部分面積24.74平方公尺、
    編號C1部分面積5.61平方公尺土地；系爭第706地號土地如
    附圖所示編號B2部分面積29.64平方公尺、編號C2部分面積
    13.91平方公尺、編號D1部分面積18.87平方公尺、編號E1部
    分面積28.84平方公尺土地；系爭第705地號土地如附圖所示
    編號D2部分面積13.54平方公尺、編號E2部分面積0.02平方
    公尺土地，遭訴外人蕭國楨未得原告同意於其上建有磚造平
    房。訴外人蕭國楨於日據時代昭和10年2月20日死亡，其繼
    承人為被告全體，爰依民法第767條、第821條規定提起本訴
    ，並聲明如主文第1項所示。
二、被告之答辯：
  (一)被告蕭嘉惠、蕭嘉源辯稱：我們是蕭國楨的繼承人沒錯，但
    上開土地沒有我們使用的房子，拆除房屋的費用不可以要求
    我們出等語。
  (二)被告蕭清江辯稱：我有住在那邊，房屋已經100多年了，原
    告都沒有請求說要還地，以前應該有租約，這都是大伯公蕭
    進興在處理，我們都沒有保留證據證明，但原告沒有先跟我
    們協調，就要求拆屋，不合情理法，應商談土地價購或地上
    物補償後再議等語。
  (三)被告蕭嘉彬陳稱：我們這房的屋子已經燒毀，且早就沒有住
    在那邊了，同意由原告自行拆屋等語。
  (四)被告蕭正益辯稱：不同意原告之請求等語。
  (五)被告蕭仁義辯稱：不知道祖先有占用別人的土地，原告應該
    找我們談才對，不同意原告之請求等語。
三、本院之判斷：
  (一)原告上揭主張之事實，業據其提出系爭土地登記謄本為證，
    並經本院會同田中地政事務所測量員測量屬實，製有勘驗筆
    錄在卷可稽，又被告對原告主張之占用事實亦不爭執，且未
    能主張及舉證有何合法權源占有系爭土地，是堪信原告之主
    張為真正。
  (二)按所有人對於無權占有或侵奪其所有物者，得請求返還之。
    對於妨害其所有權者，得請求除去之。民法第767條前段及
    中段定有明文。又各共有人對於第三人，得就共有物之全部
    為本於所有權之請求，但回復共有物之請求，僅得為共有人
    全體之利益為之。民法第821條亦有明定。倘共有人中之一
    人起訴時，在聲明中請求應將共有物返還於共有人全體，即
    係為共有人全體利益請求，無須表明全體共有人之姓名（最
    高法院84年台上字第339號判例可資參照）。查系爭土地為
    原告與訴外人共有，目前遭被告未經原告同意占有如附圖所
    示編號B1部分面積24.74平方公尺、編號C1部分面積5.61平
    方公尺、編號B2部分面積29.64平方公尺、編號C2部分面積
    13.91平方公尺、編號D1部分面積18.87平方公尺、編號E1部
    分面積28.84平方公尺、編號D2部分面積13.54平方公尺、編
    號E2部分面積0.02平方公尺土地，則原告依民法第767條之
    規定，請求被告拆除如附圖所示編號B1、C1、B2、C2、D1、
    E1、D2、E2部分面積之磚造平房建物，並將該部分土地交還
    原告及其他共有人，為有理由，應予准許，爰判決如主文第
    1項所示。
六、本件事證已臻明確，兩造其餘攻擊防禦方法核與判決結果不
    生影響，爰不逐一論駁，併此敘明。
七、據上論結，本件原告之訴為有理由，依民事訴訟法第85條第
    2項，判決如主文。
中    華    民    國    99    年    12    月    22    日
                  民事第一庭    法  官  黃楹榆
以上正本係照原本作成。
如對判決上訴，應於判決送達後20日內向本院提出上訴狀（須附
繕本）。如委任律師提起上訴者，應一併繳納上訴審裁判費。
中    華    民    國    99    年    12    月    22    日
                                書記官  彭月美

司法院資訊處製作；財團法人民間司法改革基金會備份。
